【裁判字號】    92,交抗,1233
【裁判日期】    921231
【裁判案由】    違反道路交通管理處罰條例
【裁判全文】
臺灣高等法院交通事件裁定                      九十二年度交抗字第一二三三號
    抗  告  人
    即受處分人  甲○○
右抗告人因違反道路交通管理處罰條例案件，不服臺灣板橋地方法院九十二年度交聲
字第一七八八號，中華民國九十二年十二月四日裁定，提起抗告，本院裁定如左：
    主  文
抗告駁回。
    理  由
一、按汽車駕駛人，不按遵行之方向行駛者，處新臺幣（下同）六百元以上一千八百
    元以下罰鍰，並記違規點數一點，道路交通管理處罰條例第四十五條第一款、第
    六十三條第一項第一款分別定有明文。
二、抗告人即受處分人甲○○於民國九十二年一月十五日上午十一時許，駕駛車牌號
    碼ＱＫＴ─六六六號輕型機車，行經臺北縣板橋市○○街未按遵行方向行駛，經
    臺北縣政府警察局板橋分局交通分隊執勤警員陳政景依據採證照片填製北縣警交
    字第ＣＰ0000000號舉發違反道路交通管理事件通知單逕行舉發。嗣受處
    分人於舉發通知單上所載應到案日期前向原處分機關為申訴，經原處分機關請臺
    北縣政府警察局板橋分局調查，仍認受處分人有前開違規行為且違規事實明確，
    原處分機關乃以受處分人違反前述道路交通管理處罰條例第四十五條第一款（原
    裁決書贅引第一項）、第六十三條第一項第一款規定之行為，於九十二年十一月
    十日以北監營字第裁四○─ＣＰ二○二一○九號違反道路交通管理事件裁決書裁
    處受處分人罰鍰九百元，並記違規點數一點。
三、抗告意旨略以：受處分人於九十二年一月十五日上午十一時許，駕駛輕型機車由
    臺北縣板橋市○○街向西門街行駛，至西門街時發現文昌街尾端左邊地攤販賣柳
    橙，因此調頭一公尺餘購買柳橙，受處分人並非從西門街進入文昌街，而是從文
    昌街向西門街行駛，然後至柳橙攤販調頭以雙腳移動機車，當時機車已熄火，故
    其並非不按遵行方向行駛云云。
四、經查：受處分人駕駛前開輕型機車於右揭時間，行經臺北縣板橋市○○街未按遵
    行方向行駛等情，業據本件舉發違規行為之警員陳政景於答辯報告書載明：受處
    分人當時違規之路段係單行道，且標誌、標線明確，其違規行為屬實，有臺北縣
    警察局板橋分局舉發違反道路交通管理事件答辯報告書影本在卷可考（見原審卷
    第八頁），並有上開裁決書、舉發違反道路交通管理事件通知單及採證照片、臺
    北縣政府警察局板橋分局九十二年三月十日板警行裁字第○九二○○○六五三四
    號函暨答辯報告書附卷可稽（見原審卷第六、十、七、八頁）。由卷附採證照片
    觀之，該路口右方設有禁止進入標誌，該路段確為單行道無誤，而受處分人之機
    車係呈現逆向行駛狀態，雖然照片中受處分人駕駛機車雙腳著地，惟依受處分人
    於九十二年二月十一日所撰「申訴陳述書」上記載「本人於九十二年元月十五日
    十一時由板橋市○○街向西門街行駛（騎機車）來到西門街時發現文昌街尾端左
    邊地攤販賣柳橙，因此調頭一公尺餘購買柳橙」，顯見受處分人當時確有不按遵
    行之方向逆向行駛之行為，其雙腳著地僅係因停下來買柳橙之故，而非如其所辯
    以雙腳移動機車。故縱使當時受處分人逆向行駛之距離僅一公尺，仍屬未按遵行
    方向行駛之行為，且依照片所示，該單行道狹窄，受處分人雖雙腳著地，但仍坐
    於機車之上，受處分人、車均位於道路之中，顯已嚴重危害其他用路人之安全。
    受處分人以上述辯詞指摘原處分不當云云，顯無理由。本件事證明確，受處分人
    上開之違規行為，堪以認定。
五、原審法院因而認受處分人確有在前揭時地未按遵行方向行駛之違規行為，原處分
    機關依前揭規定，裁處受處分人罰鍰九百元，併予以記違規點數一點，核無違誤
    ，因而駁回受處分人異議之聲明，經核並無不合。至原裁定所謂：「交通警察掣
    單舉發違反道路交通管理處罰條例所列之違規事實，本質上為行政處分，係公務
    員基於職務上之權力，依法就特定之具體事件所為之具公法上效果之單方面行政
    行為，基於公務員為公法上行為具有公信力之原則，該行政行為當可被推定為真
    正，其據以依法處分之事實認定亦為正確無誤：：：」云云，於該行政處分經異
    議人聲明異議，於採證上應實質審查，而非以推定方式論證，始合於聲明異議制
    度之本旨，故上開理由之說明自非充分。惟本件受處分人違規行為之事實明確，
    於駁回聲明異議之結論並無不同。本件受處分人所提抗告為無理由，應予駁回。
據上論結，依道路交通管理處罰條例第八十九條、道路交通案件處理辦法第二十六條
、刑事訴訟法第四百十二條，裁定如主文。
中      華      民      國    九十二    年     十二     月    三十一    日
                              臺灣高等法院交通法庭
                                  審判長法  官  楊  照  男
                                        法  官  陳  炳  彰
                                        法  官  王  詠  寰
右正本證明與原本無異。
不得再抗告。
                                        書記官  駱  麗  君
中      華      民      國    九十二    年     十二     月    三十一    日


司法院資訊處製作；財團法人民間司法改革基金會備份。
